---
title: "RA Parallelberechnung mit synthetischen Daten"
output: rmarkdown::html_vignette
vignette: >
  %\VignetteIndexEntry{RA Parallelberechnung mit synthetischen Daten}
  %\VignetteEngine{knitr::rmarkdown}
  %\VignetteEncoding{UTF-8}
---

```{r setup, include = FALSE}
knitr::opts_chunk$set(
  collapse = TRUE,
  comment = "#>"
)

options(
  scipen = 999,
  max.print = 2000,
  digits = 5
)

use_digits <- 2
```

## Anmerkungen
Das vorliegende Skript implementiert die Berechnung des Risikoausgleichs, wie sie in SORA PCG implementiert ist. Zu Demonstrations- und Testzwecken beinhaltet das Paket einen Datensatz mit synthetischen Daten. Entsprechend werden Berechnungsergebnisse nicht mit denjenigen aus SORA PCG übereinstimmen.

## Lade dependencies
```{r dependencies, message=FALSE, warning=FALSE}
library(dplyr)
library(data.table)
library(GErapcg)
library(GEviz)
```

## Konfiguration
```{r config}
# Individualdaten: wenn NULL, werden die im Package integrierten, synthetischen 
# Testdaten verwendet. Siehe hierzu Disclaimer im README sowie ?test_data
ind_data <- NULL

# PCG Liste: entweder ein data.frame oder eine Pfadangabe zu einer .xlsx-Datei
# Wenn NULL, wird die im Package integrierte PCG Liste zum Ausgleichsjahr 2022 
# verwendet. 
pcg_list <- NULL

# Ausgleichsjahr: wenn ind_data NULL ist, werden die Jahresangaben in den
# Testdaten entsprechend rekodiert.
Year <- 2022

# Angabe, ob Zwischenresultate bereinigt werden sollen
Clean_Steps <- FALSE
```


## Parallelberechnung
```{r ind_data, message = FALSE, warning = FALSE}
source(system.file("script/1-Setup.R", package = "GErapcg"))
source(system.file("script/2-Pcg-List.R", package = "GErapcg"))
source(system.file("script/3-Grouping-Hierarchy.R", package = "GErapcg"))
source(system.file("script/4-Preparation.R", package = "GErapcg"))
source(system.file("script/5-Berechnung.R", package = "GErapcg"))
source(system.file("script/6-PCG-Nachweis.R", package = "GErapcg"))
```

Alternativ kann die Parallelberechnung auch mit der Funktion `GErapcg::compute_ra` berechnet werden.

## Beispiele

### Übersicht Berechnungsergebnisse für Versicherer 1 in Kanton Aargau

```{r saldo}
saldo_ag_1 <- saldo[BagNr == 1 & Kanton == "AG"] %>% 
  select(-a_tilde_kr, -saldo_ohne_D, -D_k) %>% 
  rename(
    `Aufenthalt Vorjahr` = Aufenthalt_Vj, 
    Monate = Monate_T,
    `Zuschlag Risikogruppe (Total)` = a_bkr_sum,
    `Zuschlag PCG (Total)` = pcg_sum_bkr,
    `Entlastung junge Erwachsene` = D_total,
    `Saldo` = saldo_mit_D
  )
```

```{r output_saldo, echo = FALSE}
saldo_ag_1 %>%
  head(10) %>%
  GEviz::table_ge(
    titel = "Übersicht Saldo für Versicherer 1, Kanton Aargau",
    beschrieb = "")
```

## Übersicht der PCG-Ansätze und Anzahl pro Versicherer

```{r pcg_ansaetze}
nachweis <- pcg_nachweis[
  as.data.table(pcg_coef), on = .(pcg)
][
  ,`:=`(Versicherer = paste0("Versicherer", BagNr))
] %>%
  dcast(
    Jahr + pcg + pcg_ansatz ~ Versicherer, value.var = "pcg",
    fun.aggregate = length
  ) %>% 
  rowwise() %>%
  mutate(
    `Total (Anzahl)` = sum(c_across(starts_with("Versicherer"))),
  ) %>%
  mutate(`Total (Zuschlag)` = pcg_ansatz * `Total (Anzahl)`) %>% 
  rename(PCG = pcg, `PCG Ansatz` = pcg_ansatz) %>% 
  select(-Jahr) %>% 
  arrange(desc(`Total (Zuschlag)`))

```

```{r output_pcg_nachweis, echo = FALSE}
nachweis %>% 
  head(10) %>%
  GEviz::table_ge(
    titel = "Übersicht PCG Ansätze",
    beschrieb = ""
  )
```


# Weitere Informationen
- [Webbereich GE KVG Risikoausgleich](https://www.kvg.org/versicherer/risikoausgleich/risikoausgleich-pcg/)
- [Berechnungsformel für den Risikoausgleich mit PCG ab 2020](https://www.bag.admin.ch/bag/de/home/versicherungen/krankenversicherung/krankenversicherung-versicherer-aufsicht/risikoausgleich.html)
